臺灣臺南地方法院刑事判決
109年度交易字第1151號
公  訴  人  臺灣臺南地方檢察署檢察官
被      告  郭秉周


上列被告因過失致重傷害案件，經檢察官提起公訴（109年度調
偵字第2146號），被告就被訴事實為有罪之陳述，本院裁定進行
簡式審判程序，判決如下：
    主  文
郭秉周因過失傷害人致重傷，處有期徒刑陸月，如易科罰金，以
新臺幣壹仟元折算壹日。
    事  實
一、郭秉周考領有普通小型車駕駛執照，於民國108年12月10日
    上午10時53分許，駕駛車牌號碼000-0000號自用小貨車，沿
    臺南市關廟區中山路二段內側道路由西往東直行，行經該路
    段與同路段232巷交岔路口時，原應注意行經無號誌路口時
    ，應注意車前狀況，隨時採取必要之安全措施，減速慢行，
    作隨時停車之準備，且該路段之速限為時速50公里，而當時
    天候晴、日間自然光、柏油路面、路面乾燥、無缺陷、無障
    礙物、視距良好，無不能注意之情事，竟疏未注意及此，貿
    然以時速60公里超速行駛，適有林吳茶騎乘車牌號碼000－00
    0號普通重型機車並搭載余出（余出受傷部分，業經撤回告
    訴），行駛於同向右前方，行經上開交岔路口時，欲往左偏
    行時，亦疏未注意顯示方向燈，且未禮讓直行車先行，即貿
    然往左偏行，兩車因此發生碰撞，致林吳茶人、車倒地，受
    有顱內出血、顱骨骨折及頭皮撕裂傷，經治療後仍受有慢性
    呼吸衰竭之後遺症，而已達於身體或健康有重大不治之重傷
    害。郭秉周於肇事後，報案人或勤務中心轉來資料未報明肇
    事人姓名，處理人員前往現場處理時，郭秉周在場，並當場
    承認為肇事人，自首並願接受裁判。
二、案經檢察官指定林吳茶之女林幼華代行告訴及臺南市政府警
    察局歸仁分局移送臺灣臺南地方檢察署檢察官偵查起訴。
    理  由
壹、程序部分：
    本件被告郭秉周所犯係死刑、無期徒刑、最輕本刑為三年以
    上有期徒刑以外之罪，其於本院審理程序中對被訴事實為有
    罪之陳述，經法官告知被告簡式審判程序之旨，並聽取檢察
    官、被告之意見後，由本院依刑事訴訟法第273條之1第1項
    之規定，裁定改依簡式審判程序審理，先予敘明。
貳、認定犯罪事實所憑之證據及理由：
一、前揭事實，業據被告郭秉周於警詢、偵訊及本院審理時均坦
    承不諱，核與證人余出於警詢、偵訊時之證述大致相符，並
    有道路交通事故現場圖、道路交通事故調查報告表㈠；㈡、國
    立成功大學醫學院附設醫院出具林吳茶之中文診斷證明書、
    台灣基督長老教會新樓醫療財團法人台南新樓醫院（下稱新
    樓醫院）出具林吳茶之診斷證明書、新樓醫院109年11月17
    日新樓醫字第1092076號函文、證號查詢汽車駕駛人資料各1
    份、監視器錄影畫面截圖暨道路交通事故照片共30張、監視
    器影像光碟1份、現場道路照片2張在卷可稽，足認被告之自
    白與事實相符，此部分應堪認定。
二、按行車速度，依速限標誌或標線之規定，無速限標誌或標線
    者，行車時速不得超過50公里；且行經無號誌之交岔路口，
    應減速慢行，作隨時停車之準備；另汽車行駛時，駕駛人應
    注意車前狀況及兩車並行之間隔，並隨時採取必要之安全措
    施，此道路交通安全規則第93條第1項第1、2款、第94條第1
    項、第3項分別定有明文。查：被告考領有普通小型車駕駛
    執照，對上述規定，不能諉為不知，而當時天候晴、日間自
    然光、柏油路面、路面乾燥、無缺陷、無障礙物、視距良好
    ，無不能注意之情事，亦有道路交通事故調查報告表㈠存卷
    可查，卻疏於注意車前狀況，減速慢行，且超速行駛，肇致
    本件道路交通事故，使林吳茶受有前揭傷害，被告對本件道
    路交通事故之發生，具有過失甚明。何況，本件送臺南市車
    輛行車事故鑑定委員會鑑定，亦認為「郭秉周駕駛自小貨車
    ，超速行駛，無號誌路口，未注意車前狀況，同為肇事原因
    。」，有該委員會109年8月4日南市交鑑字第1090947663號
    函檢附之南鑑0000000案鑑定意見書1份在卷可查（見偵卷第
    11頁至第12頁反面）。
三、再按稱重傷者，謂下列傷害：一、毀敗或嚴重減損一目或二
    目之視能。二、毀敗或嚴重減損一耳或二耳之聽能。三、毀
    敗或嚴重減損語能、味能或嗅能。四、毀敗或嚴重減損一肢
    以上之機能。五、毀敗或嚴重減損生殖之機能。六、其他於
    身體或健康，有重大不治或難治之傷害，刑法第10條第4款
    定有明文。查：「病人林吳茶目前的昏迷指數為E4M6VE（E4
    可自主睜眼，M6：四肢可活動，VE：有使用氣管内管，所以
    無法評估語言能力）。但是病人因為有腦部外傷，所以時而
    意識混亂，無法完全配合指令。而因為有慢性呼吸衰竭，所
    以目前經口插入氣管内管，持續依賴呼吸器，無法自行呼吸
    。病人目前長期臥床，無法自行翻身，需要專人護理照顧。
    病人目前已經入院治療近一年（108年12月31日至109年11月
    6日） ，但是慢性呼吸衰竭的病況仍然無法治癒，有慢性呼
    吸衰竭的重大後遺症。」等情，有新樓醫院109年11月17日
    新樓醫字第1092076號函文附卷可稽（見調偵卷第25頁）
　　，堪認林吳茶因本案受有傷害，然慢性呼吸衰竭無法治癒，
    需他人護理照顧，顯已達於其身體、健康有重大難治之重傷
    害程度，核與刑法第10條第4項第6款重傷害之要件該當。
四、又按左轉彎時，應距交岔路口30公尺前顯示方向燈或手勢，
    換入內側車道或左轉車道，行至交岔路口中心處左轉，並不
    得占用來車道搶先左轉；轉彎車應讓直行車先行，道路交通
    安全規則第102條第1項第5款、第7款定有明文。查：由監視
    器翻拍照片及現場車損照片（見警卷第25頁、第53頁至第55
    頁），可知林吳茶所騎乘機車並未於距交岔路口30公尺前顯
    示方向燈或手勢，且未讓直行車先行，逕自騎車左轉，對於
    本件車禍亦有過失，而臺南市車輛行車事故鑑定委員會鑑定
    ，亦認為「林吳茶駕駛普通重型機車，左轉未依規定顯示方
    向燈，轉彎車未讓直行車先行，為肇事原因。」，有前揭鑑
    定書可考。然林吳茶對本件車禍之發生雖與有過失，但仍無
    法解免被告過失之責，附此敘明。
五、綜上，林吳茶確因本件道路交通事故而受有上開重傷害，且
    被告之過失行為與林吳茶所受之重傷害結果間，具有相當因
    果關係。從而，被告之過失致重傷害犯行，堪予認定，應依
    法論科。
參、論罪科刑：
一、核被告郭秉周所為，係犯刑法第284條後段之過失致重傷罪
    。
二、被告於肇事後，報案人或勤務中心轉來資料未報明肇事人姓
    名，處理人員前往現場處理時，被告在場，並當場承認為肇
    事人，自首並願接受裁判乙節，有臺南市政府警察局歸仁分
    局交通分隊道路交通事故肇事人自首情形紀錄表1紙在卷可
    憑（見警卷第39頁），足認被告係自首而接受裁判，依刑法
    第62條前段規定減輕其刑。
三、本院審酌被告因本次過失駕車行為，致林吳茶受有上述重傷
    害，造成林吳茶身心受創，及其家屬身心負擔甚鉅，實有不
    該；迄今仍未獲得林吳茶或其家屬之諒解。惟考量被告坦承
    犯行，且已與林吳茶之家屬進行兩次調解，第二次調解程序
    係因代行告訴人未提供受害相關資料，無法核計理賠金額，
    導致無法調解乙節，有本院刑事庭調解案件進行單1份在卷
    可查（見易字卷第88頁）；兼衡以被告有自首減刑之適用；
    而本案被告與林吳茶同為肇事原因等一切情狀，量處如主文
    所示之刑；復衡以被告於審理時自承之智識程度及經濟能力
    ，並諭知易科罰金之折算標準。
據上論斷，依刑事訴訟法第299條第1項前段、第273條之1第1項
，刑法第284條後段、第62條前段、第41條第1項前段，刑法施行
法第1條之1第1項，判決如主文。
本案經檢察官許家彰提起公訴；檢察官盧駿道到庭執行職務。
中　　華　　民　　國　　110 　年　　5 　　月　　31　　日
                  刑事第十三庭　法　官  陳川傑
以上正本證明與原本無異。
如不服本判決應於收受本判決後20日內向本院提出上訴書狀，並
應敘述具體理由。如未敘述上訴理由者，應於上訴期間屆滿後20
日內向本院補提理由書狀（均須按他造當事人之人數附繕本）「
切勿逕送上級法院」。
                                書記官  鄭佩玉
中　　華　　民　　國　　110 　年　　5 　　月　　31　　日
附錄本案論罪科刑之法條全文
中華民國刑法第284條
因過失傷害人者，處1年以下有期徒刑、拘役或10萬元以下罰金
；致重傷者，處3年以下有期徒刑、拘役或30萬元以下罰金。